【裁判字號】    98,抗,1162
【裁判日期】    981125
【裁判案由】    聲請具保停止羈押
【裁判全文】
臺灣高等法院臺中分院刑事裁定          98年度抗字第1162號
抗  告  人
即  被  告  甲○○
                    （現在臺灣臺中看守所羈押中）
上列抗告人因聲請具保停止羈押案件，不服臺灣臺中地方法院中
華民國九十八年十一月二日裁定（九十八年度聲字第四七四一號
），提起抗告，本院裁定如下：
    主  文
抗告駁回。
    理  由
一、抗告意旨略以：抗告人即被告甲○○（以下簡稱：抗告人）
    自偵審迄今收押已近五個月，又抗告人就犯罪事實亦大抵供
    承不諱，惟原審法院仍以抗告人有刑事訴訟法第一百零一條
    之一第一項第七款為續押理由，實有疑義。按刑事訴訟法第
    一百零一條之一適用前提，係以「有事實」足認為有反覆實
    施同一犯罪為要件，原裁定就抗告人如何「有事實」之要件
    ，並無任何具體指陳，僅泛稱「衡酌該詐欺集團尚有其他成
    員未遭查獲到案，若令被告具保，實無法排除其有另循其他
    途徑反覆實施同一詐欺取財犯罪之虞」作為羈押理由，已顯
    有不符刑事訴訟法明定之要件，甚為灼然；更何況所謂「尚
    有其他成員未遭查獲到案」之事實為何？檢警是否繼續偵辦
    而未通緝拘提未到者？均無從認定，退而言之，縱有未到案
    之成員，倘其等一日逃亡在外，抗告人是否即一日不得交保
    ？尤無任何適法依據。綜上論結，原裁定適法性實有疑義，
    揆諸大法官釋字第六六五號解釋，所揭諸保障人權之重要精
    神，本件並無不能以相當交保金額代替羈押情形，故原裁定
    應難認適法，懇請更為裁定，抗告人不勝銘感云云。
二、按法院對被告執行之羈押，本質上係為使訴訟程序得以順利
    進行，或為保全證據或為保全對被告刑罰執行之目的，而對
    被告所實施之剝奪人身自由之強制處分。而刑事被告經法官
    訊問後，認為犯罪嫌疑重大，有事實足認有反覆實施刑事訴
    訟法第一百零一條之一第一項所列各款犯罪之同一犯罪之虞
    ，而有羈押之必要者，得羈押之，為刑事訴訟法第一百零一
    條之一第一項所明定，揆諸該條立法理由係為保護社會大眾
    ，不受被告反覆實施同一犯罪所害，以維護社會秩序，保障
    社會安全，而為預防性之羈押規定。是以法院審查聲請預防
    性羈押被告時，即應審查(一)被告犯罪嫌疑是否重大；(二)被告
    是否有刑事訴訟法第一百零一條之一第一項各款情事；(三)被
    告是否有事實足認為有反覆實施同一犯罪之虞，而有羈押之
    必要等三要件，並依卷內具體客觀事證予以斟酌後，決定是
    否有羈押之「正當原因」及「必要性」。又被告有無羈押之
    必要，法院自得按照訴訟進行程度，就具體個案情節予以斟
    酌決定，此有最高法院二十九年度抗字第五七號判例可資遵
    循。而所謂「犯罪嫌疑重大」，係指有具體事由，足以令人
    相信被告很有可能涉嫌其被控訴之犯罪已足，並以自由證明
    為之，此與認定犯罪事實所憑證據，須達無合理懷疑程度者
    迥異，合先敘明。
三、經查：本件抗告人涉犯詐欺取財等案件，業據抗告人坦承其
    有參與本案詐欺集團詐騙大陸民眾之詐欺取財犯行及擔任招
    攬人員參與詐欺集團接聽電話的角色分工等情，並經檢察官
    提起公訴，由原審法院以九十八年度易字第二六八七號案件
    審理中，足見抗告人犯罪嫌疑實屬重大；另依檢察官起訴書
    起訴抗告人所涉犯罪事實為「甲○○、廖國智、李明賢與名
    字叫『顧崇傑』（音譯真實姓名年籍不詳）者基於共同意圖
    為自己不法所有之犯意聯絡，由『顧崇傑』負責建立電話系
    統，甲○○負責招攬人員加入從事電話詐欺工作，廖國智、
    李明賢負責現場管理，由張雅媚、徐進偉、林柏申、劉嘉峰
    、張家綸、何韋翰、徐珊珊、陳欣儀、林明璇、陳意方、林
    瑜婕（以上１１人另行偵辦）等人在臺中市西屯區西平南巷
    １－２６號７樓，分別假冒電信公司『客服人員』、『警員
    』、『公安』、『金融監管局人員』、『檢察官』，先由『
    客服人員』以電腦隨機選取撥打之電話號碼與接電話之臺灣
    民眾或大陸民眾謊稱對方積欠電話費，如對方有所回應，再
    將電話轉接至冒充『警員』、『公安』、『金融監管局人員
    』、『檢察官』之二、三線員工，詐使接電話之民眾張允昌
    、陳梅秀、賴秋玲、謝秀媚等人及大陸地區之被害民眾陷於
    錯誤，依照指示匯款至指定帳戶，再由倪崇智、王仲宇、劉
    宗銘（以上３人另行偵辦）等人收購人頭帳戶及擔任車手領
    出詐騙所得金額，所詐得之金額，由車手扣取１．５％為報
    酬，『客服人員』、『警員』、『公安』、『金融監管局人
    員』、『檢察官』分別領取５％、７％、８％為報酬，其餘
    由甲○○、廖國智、李明賢、『顧崇傑』等４人均分。」等
    情，顯見抗告人所涉及之犯罪態樣係以詐欺集團成員假冒「
    警員」、「公安」、「金融監管局人員」及「檢察官」等臺
    灣、大陸地區政府司法人員遂行詐欺取財犯行次數非少，其
    行為態樣本質上即具有反覆實施之特性（如以隨機選取撥打
    電話號碼之方式），自屬「有事實」足認抗告人有反覆實施
    刑法第三百三十九條第一項詐欺取財罪犯行之虞。從而原裁
    定認抗告人有前開羈押原因，且有羈押之必要，予以裁定羈
    押及延長羈押，並以預防抗告人再度為同一犯罪之考量，認
    其羈押原因不能因具保而消滅，據以駁回其之選任辯護人為
    其所為具保停止羈押之聲請，經核認事用法尚無違誤。抗告
    意旨執詞漫指原裁定就抗告人有無反覆實施刑法第三百三十
    九條第一項詐欺取財罪之「有事實」要件並未具體指陳，委
    無可採。此外，衡以本件抗告人所參與詐欺集團犯罪態樣之
    行為特性，原裁定以「衡酌該詐欺集團尚有其他成員未遭查
    獲到案，若令被告具保，實無法排除其有另循其他途徑反覆
    實施同一詐欺取財犯罪之虞」為由輔助說明，指出抗告人如
    何有反覆實施同一犯罪之「虞」，而非逕指抗告人具保後必
    定會再參與犯詐欺取財罪，抗告人此部分所指亦有所誤會。
    又該案其他犯罪成員是否經查獲到案，與抗告人本身所為犯
    罪態樣是否具有反覆實施同一犯罪之虞，仍應實施預防性羈
    押要件無涉，原裁定意旨亦非單純僅以該案其他犯罪成員尚
    未查獲到案作為抗告人羈押之唯一原因，抗告意旨另執此指
    摘原裁定不當，亦非可採。至抗告人引大法官會議釋字第六
    六五號（抗告狀誤繕為六六號）解釋，以該解釋所揭諸保障
    人權之重要精神，認本件並無不能以相當交保金額代替羈押
    情形，原裁定應難認適法云云。惟查，大法官會議釋字第六
    六五號解釋，雖再度申明保障人權之重要精神，然該解釋文
    主要並非針對刑事訴訟法第一百零一條之一預防性羈押所為
    之解釋，亦無對該預防性羈押有何明確限制之說理，抗告人
    遽以引用該解釋文字號，又未說明如何具體適用在本案之情
    形，以供本院衡酌實難認為有理由。綜上，抗告人徒執前詞
    指摘原裁定不當，皆不足取，本件抗告為無理由，應予駁回
    。
據上論斷，應依刑事訴訟法第四百十二條，裁定如主文。
中    華    民    國    98    年    11    月    25    日
            刑事第九庭    審判長法  官  江  德  千
                                法  官  賴  妙  雲
                                法  官  許  旭  聖
以上正本證明與原本無異。
不得再抗告。
                                書記官  紀  美  鈺
中    華    民    國    98    年    11    月    25    日


司法院資訊處製作；財團法人民間司法改革基金會備份。
